臺灣彰化地方法院刑事判決　　　　　　　　　　　　　　九十一年度訴字第四四號
　　公　訴　人　臺灣彰化地方法院檢察署檢察官
　　被　　　告　丁○○
　　　　　　　　戊○○
　　　　　　　　丙○○
右列被告因違反廢棄物清理法案件，經檢察官提起公訴（九十年度偵字第五九七四號
），本院判決如左：
    主  文
丁○○、戊○○、丙○○共同未領有廢棄物清除許可文件，從事廢棄物清除，丁○○
，累犯，處有期徒刑壹年陸月；戊○○處有期徒刑壹年伍月；丙○○處有期徒刑壹年
貳月。戊○○、丙○○均緩刑肆年。
    事  實
一、丁○○曾因犯肅清煙毒條例之罪，經臺灣臺中地方法院判處有期徒刑三年八月確
    定，甫於民國九十年三月十八日執行完畢。緣丁○○為忠成砂石行之合夥人及實
    際管理人，因忠成砂石行之牆壁遭颱風侵襲倒塌，而欲清除該牆壁倒塌所產生之
    混凝土塊廢棄物，明知其與戊○○並未領有廢棄物清除許可文件，竟共同基於從
    事廢棄物清除之犯意，於九十年八月三十日，由丁○○以每載運一車廢棄物支付
    新台幣二百元代價之方式，僱用戊○○以其所有、未懸掛車牌之砂石車載運上開
    混凝土塊廢棄物，傾倒於彰化縣大城鄉○○段田三一八號旁如附圖所示之濁水溪
    河川公地上，其於接續傾倒三車之廢棄物後，於欲傾倒第四車之廢棄物時，因車
    身些微傾斜，稍微滑落，戊○○擔心若勉強傾倒，恐致砂石車重心不穩而翻落濁
    水溪河床，乃電請丙○○駕駛挖土機，以機械手臂伸到車斗上方，預防砂石車萬
    一於傾倒時重心不穩，得以該機械手臂勾住車斗，不致翻落濁水溪河床，丙○○
    明知濁水溪河川公地不得任意傾倒廢棄物，戊○○竟欲於該處傾倒廢棄物，顯然
    係屬違法清除廢棄物，於受戊○○求助之際，未予嚴詞拒絕，反竟與戊○○基於
  犯意聯絡及行為分擔，由丙○○駕駛其父所有之挖土機一部，以機械手臂伸到砂
    石車車斗上方，預防砂石車萬一於傾倒時重心不穩，得以該機械手臂勾住車斗，
    不致翻落濁水溪河床，使戊○○無後顧之憂而將第四車廢棄物傾倒於前揭濁水溪
    河床上。嗣於九十年八月三十日十六時十分許，為海岸巡防署人員發現報警而於
    同日十六時三十分許查獲，並扣得上開戊○○所有之砂石車一部。
二、案經彰化縣警察局二林分局報請臺灣彰化地方法院檢察署檢察官偵查起訴。
    理  由
一、訊據被告丁○○、戊○○二人對前揭犯罪事實均坦承不諱，訊據被告丙○○供承
    確於前揭時地駕駛挖土機一部，將挖土機之機械手臂伸到戊○○所駕砂石車之車
    斗上方，讓戊○○倒混凝土塊等物等情，雖否認右揭犯行，辯稱：伊僅係受託去
    拉車云云。經查：（一）被告丁○○、戊○○、丙○○三人右揭犯行，業據被告
    丁○○、戊○○二人坦承不諱及被告丙○○供承確於前揭時地駕駛挖土機一部，
    將挖土機之機械手臂伸到戊○○所駕砂石車之車斗上方，讓戊○○倒混凝土塊等
    物等情，核與證人即海岸巡防署四一三中隊頂庄安檢站長甲○○，及證人即經濟
    部第四河川局河川駐衛警乙○○證述查獲之經過情形大致相符，並有稽查紀錄一
    份、現場相片四張、光波工程顧問有限公司測繪之傾倒廢棄物現場位置圖一份、
    本院刑事勘驗筆錄一紙、勘驗現場相片十二張附卷，以及砂石車一部扣案可資佐
    證。（二）次查濁水溪河川公地不得任意傾倒廢棄物，此乃眾所皆知之事，被告
    丙○○為有相當智識之成年人，豈能諉為不知，其於發現被告戊○○駕駛砂石車
    欲於該處傾倒廢棄物時，當可知悉戊○○顯然係屬違法清除廢棄物，於受被告戊○○求助之際，竟未予嚴詞拒絕，反而駕駛其父所有之挖土機，以機械手臂伸到
    砂石車車斗上方，其目的即係預防砂石車萬一於傾倒時重心不穩，得以該機械手
    臂勾住車斗，不致翻落濁水溪河床，使被告戊○○得以無後顧之憂而將第四車廢
    棄物傾倒於前揭濁水溪河床上，已堪認被告丙○○與戊○○就傾倒第四車廢棄物
    部分，確有犯意之聯絡及行為之分擔無訛，被告丙○○上開所辯，核與事實不符
    ，尚無足採。綜上所述，本件事證明確，被告三人上開犯行均堪認定，應予依法
    論科。
二、按行為後法律有變更者，適用裁判時之法律，但裁判前之法律有利於行為人者，
    適用最有利於行為人之法律，刑法第二條第一項定有明文。查被告行為後，廢棄
    物清理法業於九十年十月二十四日修正公布，並自同年月二十六日生效，修正前
    廢棄物清理法第二十二條第二項第四款之規定，已移置修正後第四十六條第一項
    第四款，其法定刑雖由「一年以上五年以下有期徒刑，得併科一百萬元以下罰金
    」，修正為「一年以上五年以下有期徒刑，得併科新台幣三百萬元以下罰金」，
    然二者之法定刑實際上並無輕重不同，是依前開刑法第二條第一項前段規定，自
    應適用裁判時之法律。核被告三人所為，均係犯修正後廢棄物清理法第四十六條
    第一項第四款之罪。被告丁○○與戊○○就上揭犯行間，及被告戊○○與丙○○
    間就前開接續第四次傾倒行為間，分別有犯意之聯絡及行為之分擔，其四次之接
    續傾倒行為屬實質上之一行為，無從分割，均為共同正犯。又被告丁○○曾因犯
    肅清煙毒條例之罪，經臺灣臺中地方法院判處有期徒刑三年八月確定，甫於九十
    年三月十八日執行完畢，有臺灣彰化地方法院檢察署刑案資料查註紀錄表及臺灣
    高等法院被告全國前案紀錄表在卷可參，其於受有期徒刑執行完畢後，五年內再
    犯本件有期徒刑以上之罪，為累犯，應依法加重其刑。爰分別審酌被告三人犯罪
    之動機、目的、方法、手段、品行、所得利益、所生危害及犯後態度等一切情狀
    ，分別量處如主文所示之刑，以示懲儆。末查被告戊○○、丙○○二人前未曾受
    有期徒刑以上刑之宣告，此有臺灣彰化地方法院檢察署刑案資料查註紀錄表及臺
    灣高等法院被告全國前案紀錄表在卷可稽，其二人經此教訓，應知警惕而無再犯
    之虞，所宣告之刑，本院認以暫不執行為適當，是均併予宣告緩刑四年，以勵自
    新。扣案之前揭砂石車，雖為被告戊○○所有，且屬供本件犯罪所用之物，惟審
    酌本件傾倒廢棄物造成之損害程度非鉅，且無證據堪認該砂石車係專供違法清除
    廢棄物之用，復陳明上開車輛係其賴以維生，又不屬違禁物，爰不予宣告沒收；
    另未扣案之前揭挖土機非屬被告丙○○所有，又不屬違禁物，依法尚不得宣告沒
    收，均附此敘明。
據上論斷，應依刑事訴訟法第二百九十九條第一項前段、修正後廢棄物清理法第四十
六條第一項第四款、刑法第十一條前段、第二條第一項前段、第二十八條、第四十七
條、第七十四條第一款，判決如主文。
本案經檢察官施教文到庭執行職務。
中      華      民      國      九十一     年     十    月     十六     日
                                臺灣彰化地方法院刑事第三庭
                                    法      官  李  進  清
右正本證明與原本無異。
如不服本判決，應於判決送達後十日內向本院提出上訴狀( 須附繕本 )。
                                    法院書記官  張  木  松
中      華      民      國      九十一     年     十    月     十六     日
廢棄物清理法第四十六條第一項第四款：
有下列情形之一者，處一年以上五年以下有期徒刑，得併科新台幣三百萬元以下罰金
：
一、任意棄置有害事業廢棄物者。
二、事業負責人或相關人員未依本法規定之方式貯存、清除、處理或再利用廢棄物，
    致污染環境者。
三、未經主管機關許可，提供土地回填、堆置廢棄物。
四、未依第四十一條第一項規定領有廢棄物清除、處理許可文件，從事廢棄物貯存、
    清除、處理，或未依廢棄物清除、處理許可文件內容貯存、清除、處理廢棄物者
五、執行機關之人員委託未取得許可文件之業者清除、處理一般廢棄物者；或明知受
    託人非法清除、處理而仍委託。
六、公民營廢棄物處理機構負負人或相關人員、或執行機關之人員未處理廢棄物，開
    具虛偽證明。
無許可文件，以經營廢棄物清除、處理為常業者，處三年以上十年以下有期徒刑，得
併科新台幣九百萬元以下罰金。
